【裁判字號】    89,自,175
【裁判日期】    891012
【裁判案由】    詐欺
【裁判全文】
臺灣高雄地方法院刑事判決                          八十九年度自字第一七五號
    自  訴  人  乙○○
    被      告  丁○○
右列被告因詐欺案件，經自訴人提起自訴，並經臺灣臺中地方法院移送甲○管轄，甲
○判決如左：
    主  文
丁○○無罪。
    理  由
一、自訴意旨略以：被告丁○○於八十八年四月二日向自訴人乙○○表示，因所任職
    之「三多管理顧問股份有限公司」（下稱三多公司）急須新台幣（下同）二十萬
    元短期週轉，擬代公司向自訴人借款二十萬元，自訴人乃於同日電匯該款項於被
    告設於寶島銀行苓雅分行之帳戶，並由該公司負責人丙○交付以被告為發票人，
    寶島銀行苓雅分行為付款人，帳號一七一三九─九，票號ＣＡ0000000號
    及ＣＡ四六八三○一號，到期日八十八年四月十二日，面額各為十萬元之支票二
    張（下稱系爭支票）。詎系爭支票屆期經提示後，未獲兌現，自訴人向被告請求
    ，被告卻以系爭支票為該公司負責人丙○所擅開，而丙○亦避不見面。因認被告
    丁○○涉犯刑法第三百三十九條第一項詐欺取財罪嫌。
二、按犯罪事實應依證據認定之，無證據不得認定其犯罪事實；復不能證明被告犯罪
    者，應諭知無罪之判決，刑事訴訟法第一百五十四條、第三百零一條第一項分別
    定有明文。次按認定不利於被告之事實，須依積極證據，苟積極證據不足為不利
    於被告事實之認定，即應為有利於被告之認定，更不必有何有利之證據。另告訴
    人之指訴，係以使被告受刑事訴追為目的，是其陳述是否與事實相符，仍應調查
    其他證據以資審認。且刑法第三百三十九條第一項詐欺罪之成立，以意圖為自己
    或第三人不法之所有，以詐術使人陷於錯誤，而將本人或第三人之物交付為要件
    。所謂以詐術使人交付，必須被詐欺人因其詐術而陷於錯誤，若所用之方法不能
    認為詐術，亦不致使人陷於錯誤，即不構成該罪，最高法院分別著有三十年上字
    第八一六號、五十二年臺上字第一三○○號及四十六年臺上字第二六○號判例足
    資參照。
三、訊據被告丁○○則堅決否認有右揭犯行，辯稱：伊並無向自訴人借款，因伊受僱
    於三多公司擔任行政助理，公司尚未設立登記，並無帳戶，而借用伊名義開立上
    開寶島商業銀行帳戶及支票，借予公司使用，均由丙○處理，且存褶及印章均置
    於丙○處，上開借款伊均不知情等語。經查：
  (一)自訴人確有將上開款項匯入被告於寶島商業銀行之帳戶，並收受以被告為發票人
    之系爭支票，且系爭支票到期經提示遭退票，此據證人即三多公司負責人丙○於
    甲○調查程序時證述屬實，並有寶島商業銀行活期存款存款存根乙紙、支票及高
    雄市票據交換所存款不足退票單各二紙等影本附卷可稽。
  (二)據證人即三多公司負責人丙○於甲○調查程序中證述：該筆款項係伊向自訴人以
    公司名義商量借得，因公司當時並無帳戶，故借用被告帳戶，並以被告名義簽發
    系爭支票，且係由公司財務部蓋被告章而簽發支票，被告對該款項完全不知情等
    語，復據自訴人乙○○於甲○調查、審理程序時陳稱：係由丙○與伊接洽，而借
    予上開款項，系爭支票亦是丙○交予伊，被告均不在場，且前曾幫公司調現，均
    以被告上開帳戶出入，而本件僅係因系爭支票以被告名義簽發，且帳號為被告所
    有，始對被告提起自訴，又丙○習慣以員工名義開立帳戶，錢不是被告領走的，
    被告亦無詐騙伊等語。準此，自訴人借予上開款項，並非如自訴意旨所言，係被
    告擬代公司向自訴人借款，而係由證人即三多公司負責人丙○向自訴人接洽並借
    款，因三多公司當時並無帳戶，始借用被告上開帳號匯入該筆款項，並以被告名
    義簽發系爭支票，且系爭支票係由三多公司以被告名義所簽發，被告自始自終均
    無經手本件借款。職是，被告辯稱：伊並無向自訴人借款，伊所有之寶島商業銀
    行帳戶及支票，係借予公司使用，均由丙○處理，上開借款伊均不知情等語，堪
    信為真實。
  (三)綜上所述，被告主觀上並無意圖為自己不法之所有，客觀上亦無施用任用詐術，
    是被告所為即與刑法第三百三十九條第一項詐欺取財罪之犯罪構成要件不合。此
    外，復查無其他積極證據足認被告確有自訴人所指之犯行，揆諸前揭說明，不能
    證明被告犯罪，依法應諭知無罪之判決。
據上論斷，應依刑事訴訟法第三百四十三條、第三百零一條第一項，判決如主文。
中      華      民      國      八十九    年      十    月      十二    日
                                  臺灣高雄地方法院刑事第六庭
                                      審判長法  官  莊崑山
                                            法  官  趙家光
                                            法  官  洪榮家
右正本證明與原本無異。
如不服本判決，應於判決送達後十日內，向甲○提出上訴狀。
                                            書記官  黃中旗
中      華      民      國      八十九    年      十    月      十二    日


司法院資訊處製作；財團法人民間司法改革基金會備份。
